【裁判字號】    98,交上易,45
【裁判日期】    980728
【裁判案由】    過失傷害
【裁判全文】
臺灣高等法院臺南分院刑事判決        98年度交上易字第45號
上  訴  人  臺灣雲林地方法院檢察署檢察官
被      告  乙○○
上列上訴人因被告過失致死案件，不服臺灣雲林地方法院96年度
交易字第185號中華民國97年12月2日第一審判決（起訴案號：臺
灣雲林地方法院檢察署96年度調偵字第284號），提起上訴，本
院判決如下：
    主  文
原判決撤銷。
乙○○犯業務過失致人於死罪，處有期徒刑捌月。緩刑肆年。
    事  實
一、乙○○為長呈實業股份有限公司（下稱長呈公司）送貨員，
    係從事駕駛業務之人，於民國95年11月1 日下午，駕駛長呈
    公司所有車牌號碼N3-4678 號自用小貨車運送貨物，而沿雲
    林縣崙背鄉○○路由南往北方向行駛。同日17時30分許，乙
    ○○行經該路與中山路連接處，靠近圓環附近時，本應注意
    應遵守分向限制線禁止跨越之規定，並應注意轉彎車應暫停
    讓直行車先行，及注意車前狀況以隨時採取必要之安全措施
    。而依當時天候為晴天，夜間有照明，柏油路面乾燥無缺陷
    ，視距良好無障礙物，且乙○○身心狀態健全，客觀上並無
    使乙○○不能注意之情事，乃乙○○行經該圓環南端路口時
    ，竟先提前左轉，車身未依規定而跨越中山路之道路中央分
    向限制線行駛，復於違規左轉進入圓環之際，又未注意車前
    狀況，並疏於注意暫停禮讓直行車先行，適有李謀士騎乘車
    牌號碼000-0000號重型機車，由東往西直行於該圓環北端之
    中山路，於行經中山路262 前路口之際，其身體左側與機車
    左後車身，遭乙○○所駕駛，尚未完全轉入圓環內中山路之
    上開自用小貨車直接碰撞，致李謀士受有外傷性左大腦腦挫
    傷合併急性硬腦膜下血腫、左側肋骨骨折、阻塞性水腦症、
    左側血胸併皮下氣腫、外傷後癲癇、神經功能障礙等傷害，
    造成四肢癱瘓呈現植物人之狀態，延至96年9 月2 日死亡。
    乙○○於肇事後，經路人報警處理後，於偵查犯罪機關未知
    悉其犯罪前，即向到場之員警坦承肇事自首而接受裁判。
二、案經李謀士之配偶甲○○訴由雲林縣警察局西螺分局報告臺
    灣雲林地方法院檢察署檢察官偵查起訴。
    理  由
一、按被告以外之人於審判外之陳述，經當事人於審判程序同意
    作為證據，法院審酌該言詞陳述或書面陳述作成時之情況，
    認為適當者，亦得為證據。當事人、代理人或辯護人於法院
    調查證據時，知有第159 條第1 項不得為證據之情形，而未
    於言詞辯論終結前聲明異議，視為有前項之同意；刑事訴訟
    法第159 條之5 定有明文。查證人廖志御、吳信平於偵查中
    之陳述，為審判外之陳述而屬傳聞證據，暨告訴人、被告於
    偵、審中提出及偵、審中所調取函查之各項具傳聞性質之證
    據資料，公訴人、被告於本院審判程序中對於前述證人於偵
    查中之證述及其他相關具傳聞性質之證據資料之證據能力，
    均未表示意見，且迄於言詞辯論終結前亦未聲明異議。本院
    審酌上開證人於偵查中均經具結而在檢察官面前陳述及各項
    證據資料作成之情況，核無違法取證或其他瑕疪，且為證明
    本件犯罪事實所必要之重要關係事項，認為以之作為證據為
    適當，上開證人於審判外之陳述及其他相關證據資料，自得
    採為證據，合先敘明。
二、訊據被告乙○○對於上開因業務駕駛車輛肇事致被害人李謀
    士死亡之事實坦承不諱，核與證人廖志御、吳信平所述相符
    ，並有道路交通事故調查報告表（一）、（二）、道路交通
    事故當事人酒精測定紀錄表所附酒精測試收據2 張、財團法
    人天主教若瑟醫院診斷證明書、私立玉姝紀念護理之家出具
    之長期照護證明書、交通事故現場照片8 張、現場勘驗筆錄
    1 份、勘驗現場圖1 紙、勘驗現場照片17張、國立臺灣大學
    醫學院附設醫院雲林分院97年1 月25日臺大雲分醫事字第09
    70000713號函暨李謀士病歷影本1 份、財團法人佛教慈濟綜
    合醫院大林分院97年2 月1 日慈醫大林文字第0970000198號
    函、華濟醫院97年2 月15日華圖字第97021501號函、財團法
    人天主教若瑟醫院97年2 月18日若瑟事字第0970000100號函
    、中央警察大學97年6 月6 日校鑑科字第0970001127號函暨
    鑑定報告書1 份、照片6 張、中央警察大學97年7 月30日校
    鑑科字第0970004238號函、財團法人天主教若瑟醫院李謀士
    病歷基本資料影本1 份等在卷可為佐證。而按駕駛人駕駛汽
    車，應遵守道路交通標誌、標線、號誌之指示，又轉彎車應
    讓直行車先行，且汽車行駛時，駕駛人應注意車前狀況，並
    隨時採取必要之安全措施，道路交通安全規則第90條、第10
    2 條第1 項第7 款、第94條第3 項分別定有明文，而依當時
    天候為晴天，夜間有照明，柏油路面乾燥無缺陷，視距良好
    無障礙物，且乙○○身心狀態健全，客觀上並無使乙○○不
    能注意之情事，乃被告行經該圓環南端路口時，竟先提前左
    轉，車身未依規定而跨越中山路之道路中央分向限制線行駛
    ，復於違規左轉進入圓環之際，又未注意車前狀況，並疏於
    注意暫停禮讓直行車先行，肇致發生本件車禍，被告應注意
    能注意卻疏未注意，其有過失甚明。又被害人因本件車禍死
    亡，則被害人之死亡與被告之過失間有相當因果關係，其犯
    行應可認定。
三、核被告乙○○所為，係犯刑法第276 條第2 項之業務過失致
    死罪，起訴書雖認被告係犯同法第284 條第2 項後段之業務
    過失重傷害罪，然經公訴檢察官於原審當庭更正起訴法條，
    本院自無庸再行變更起訴法條。被告於車禍發生後，於偵查
    犯罪機關未知悉其犯罪前，即向到場之員警坦承肇事自首而
    接受裁判，爰依刑法第62條前段減輕其刑。
四、原判決以被告所犯業務過失致死犯行，罪證明確，予以論罪
    科刑，固非無見。惟查，被告行為後，中華民國九十六年罪
    犯減刑條例雖已於96年7 月16日施行，規定於96年4 月24日
    前所犯之罪，除別有規定外，得適用減刑條例予以減刑。但
    犯罪結果在96年4 月25日以後者，不得減刑（司法院院解字
    第3540號解釋、法院辦理九十六年減刑案件應行注意事項第
    11項參照）。過失致死罪為結果犯，被告本件過失行為所致
    之被害人李謀士死亡結果，係發生於96年9月2日，揆諸前揭
    說明，自不得適用減刑條例予以減刑。原判決未予詳查，遽
    認被告之行為符合中華民國九十六年罪犯減刑條例第2條第1
    項第3款之規定予以減其刑期2 分之1，依上所述，於法自有
    未合，自應由本院將原判決撤銷改判。爰審酌被告素行尚佳
    ，及其就車禍發生之過失程度，於肇事後未能即時坦承犯行
    ，態度並非自始良好，暨已於本院審理中與被害人家屬達成
    和解等一切情狀，量處有期徒刑8月。又查，被告乙○○雖
    曾於90年間因過失傷害案件，受拘役30日之宣告，有卷內臺
    灣高等法院被告前案紀錄表可查，與不得緩刑要件不合。其
    於本院審理程序中，與被害人之家屬即告訴人甲○○達成民
    事和解（詳如後述）。足認被告乙○○已有悔改認錯之誠意
    ，經此偵審程序之教訓，應知警惕諒無再犯之虞，本院認所
    宣告之刑，以暫不執行為適當，併諭知緩刑四年，以勵自新
    。
五、檢察官上訴意旨雖以(一)、被告與告訴人甲○○迄未達成和解
    ，足見並無悔意，原審僅判處被告有期徒刑五月，自嫌輕縱
    ；(二)、本件被害人李謀士於95年11月1 日與被告發生車禍後
    ，成為「植物人」之重傷害狀態，迄於96年9 月2 日死亡，
    其間歷經10月，被告之肇事行為與被害人之死亡結果有因果
    關係，惟原審就此因果關係之認定，僅憑被害人病歷、診斷
    書函等書證為結果之判斷，未於判決理由中詳細說明，有理
    由不備之違法為由，請求撤銷原判決云云。然查，(一)、本院
    審理中經本院就本件賠償及保險理賠事宜，多次協調告訴代
    理人、被告及保險公司代表人三方之意見後，承保意外險之
    保險公司願意賠償一百七十萬元、被告所服務之公司同意賠
    償三十萬元、被告則願意賠償二十萬元等情，有本院98年5
    月26日之審判筆錄可稽。迨至98年7 月14日審判期日，被告
    當庭提出現金二十萬元交告訴代理人收受，有該日審判筆錄
    及告訴代理人出具之收據可憑。其餘保險公司之理賠金及被
    告服務之公司負責之賠償金，亦已於該次庭期前履行完畢，
    告訴代理人當庭表示無意見，並同意給予被告緩刑。足見被
    告確有悔改認錯之誠意。(二)、原判決於理由二、以本件車禍
    之現場照片、交通事故調查報告表、勘驗筆錄、勘驗現場圖
    及國立臺灣大學醫學院附設醫院雲林分院李謀士病歷影本、
    財團法人佛教慈濟綜合醫院大林分院函、華濟醫院函、財團
    法人天主教若瑟醫院函、財團法人天主教若瑟醫院李謀士病
    歷基本資料影本作為證據，並詳細論斷被告之過失行為與被
    害人李謀士發生死亡結果具有相當因果關係，難謂有何理由
    不備之違法。綜上所述，檢察官之上訴雖為無理由，但原判
    決既有上開可議之處，自應由本院將原判決撤銷改判如上。
據上論結，應依刑事訴訟法第369 條第1 項前段、第364 條、第
299 條第1 項前段，刑法第276 條第2 項、第62條前段、第74條
第1項第1款，判決如主文。
本案經檢察官曾銘芳到庭執行職務。
中    華    民    國    98    年    7     月    28    日
                  刑事第六庭    審判長法  官  董武全
                                      法  官  沈揚仁
                                      法  官  曾文欣
以上正本證明與原本無異。
如不服本判決應於收受送達後10日內向本院提出上訴書狀，其未
敘述上訴理由者，並得於提起上訴後10日內向本院補提理由書（
均須按他造當事人之人數附繕本）「切勿逕送上級法院」。
                                      書記官  馬愛君
中    華    民    國    98    年    7     月    28    日
附錄本案法條：
中華民國刑法第276條
（過失致死罪）
因過失致人於死者，處 2 年以下有期徒刑、拘役或 2 千元以下
罰金。
從事業務之人，因業務上之過失犯前項之罪者，處5 年以下有期
徒刑或拘役，得併科3 千元以下罰金。


司法院資訊處製作；財團法人民間司法改革基金會備份。
